臺灣臺北地方法院刑事判決
110年度易字第379號
公  訴  人  臺灣臺北地方檢察署檢察官
被      告  簡廷安


選任辯護人  蘇奕全律師
            薛祐珽律師
上列被告因違反性騷擾防治法案件，經檢察官提起公訴（110年
度調偵字第98號），本院判決如下：
    主  文
簡廷安無罪。
    理  由
一、公訴意旨略以：被告簡廷安於民國109年5月17日15時10分許
    ，在臺北市○○區○○○路0段000巷0號地下一樓（昆蟲博物館）
    ，見告訴人即代號AW000-H109213號之成年女子(真實年籍姓
    名詳卷，下稱A女)在昆蟲博物館內帶小朋友看昆蟲，竟意圖
    性騷擾，趁其不備而不及抗拒，徒手觸摸告訴人A女左臀部
    ，並留有不明液體，使告訴人A女深感不適，而對告訴人A女
    性騷擾。因認被告涉犯性騷擾防治法第25條第1項之意圖性
    騷擾，乘人不及抗拒而為觸摸臀部之行為罪嫌等語。
二、按性侵害犯罪防治法所稱性侵害犯罪，係指觸犯刑法第221
    條至第227條、第228條、第229條、第332條第2項第2款、第
    334條第2項第2款、第348條第2項第1款及其特別法之罪；又
    行政機關、司法機關及軍法機關所製作必須公示之文書，不
    得揭露被害人之姓名、出生年月日、住居所及其他足資識別
    被害人身分之資訊，性侵害犯罪防治法第2條第1項、第12條
    第2項分別定有明文。本件被告被訴之罪名為性騷擾防治法
    第25條之罪，屬性侵害犯罪防治法所稱之特別之法，為免告
    訴人A女之身分遭揭露，依上開規定，對於足資識別告訴人A
    女身分之資訊均予以隱匿，先予敘明。
三、按犯罪事實應依證據認定之，無證據不得認定犯罪事實；有
    罪之判決書應於理由內記載認定犯罪事實所憑之證據及其認
    定之理由，刑事訴訟法第154條第2項及第310條第1款分別定
    有明文。而犯罪事實之認定，係據以確定具體的刑罰權之基
    礎，自須經嚴格之證明，故其所憑之證據不僅應具有證據能
    力，且須經合法之調查程序，否則即不得作為有罪認定之依
    據。倘法院審理之結果，認為不能證明被告犯罪，而為無罪
    之諭知，即無前揭第154條第2項所謂「應依證據認定」之犯
    罪事實之存在。因此，同法第308條前段規定，無罪之判決
    書只須記載主文及理由。而其理由之論敘，僅須與卷存證據
    資料相符，且與經驗法則、論理法則無違即可，所使用之證
    據亦不以具有證據能力者為限，即使不具證據能力之傳聞證
    據，亦非不得資為彈劾證據使用。故無罪之判決書，就傳聞
    證據是否例外具有證據能力，本無須於理由內論敘說明（最
    高法院100年度台上字第2980號判決意旨參照）。是本院以
    下採為認定被告無罪所使用之證據，不以具有證據能力者為
    限，且毋庸論敘所使用之證據是否具有證據能力，合先敘明
    。
四、所謂認定犯罪事實之證據，係指足以認定被告確有犯罪行為
    之積極證據而言，該項證據自須適合於被告犯罪事實之認定
    ，始得採為斷罪之資料；而認定不利於被告之事實，須依積
    極證據，苟積極證據不足為不利於被告事實之認定時，即應
    為有利於被告之認定，更不必有何有利之證據；事實之認定
    ，應憑證據，如未能發現相當確實證據，或證據不足以證明
    ，自不能以推測或擬制之方法，以為裁判之基礎；且刑事訴
    訟上之證明資料，無論其為直接證據或間接證據，而為認定
    犯罪事實所憑，均須達於通常一般之人均不致有所懷疑，而
    得確信其為真實之程度，始得據為有罪之認定，若其關於被
    告是否犯罪之證明未能達此程度，而有合理懷疑之存在，致
    使無從形成有罪之確信，即不得遽為不利被告之認定（最高
    法院76年度台上字第4986號判決意旨參照）。又檢察官就被
    告犯罪事實，應負舉證責任，並指出證明之方法，刑事訴訟
    法第161條第1項定有明文，因此，檢察官對於起訴之犯罪事
    實，應負提出證據及說服之實質舉證責任。倘其所提出之證
    據，不足為被告有罪之積極證明，或其指出證明之方法，無
    從說服法院以形成被告有罪之心證，基於無罪推定之原則，
    自應為被告無罪判決之諭知（最高法院92年度台上字第128
    號判決意旨參照）。另告訴人之告訴，係以使被告受刑事訴
    追為目的，是其陳述是否與事實相符，仍應調查其他證據以
    資審認（最高法院52年度台上字第1300號判決意旨參照）。
五、公訴意旨認被告簡廷安涉犯性騷擾防治法第25條第1項之意
    圖性騷擾，乘人不及抗拒而為觸摸臀部之行為罪嫌，無非係
    以被告之供述、告訴人之指述、現場監視器影像截圖及光碟
    等為其主要之論據。訊之被告固坦承其確有於109年5月17日
    15時10分許，在臺北市○○區○○○路0段000巷0號地下一樓之昆
    蟲博物館之事實，然堅詞否認有性騷擾之犯行，辯稱：我當
    天帶小孩參觀昆蟲博物館，當天在地下室通風不好，我一直
    在流汗，我有甩、抹擦汗，是無心的動作，沒有以手碰觸A
    女臀部等語。辯護人則為被告辯護稱：被告實無碰觸到告訴
    人，此從告訴人之褲子並未取得指紋可得而知，縱認被告不
    慎碰觸到告訴人，屬欠缺意圖之無意識行為，與性騷擾之構
    成要件不符等語。
六、經查：
（一）被告確有於109年5月17日15時10分許，帶同其子參觀臺北
      市○○區○○○路0段000巷0號地下一樓之昆蟲博物館，同時間
      告訴人A女亦於該處偕子參觀等事實，業據告訴人A女證述
      明確（見偵卷第13至14、83至84頁），並經本院於110年1
      1月25日審判期日，當庭勘驗卷附現場監視器錄影光碟內
      容屬實，有本院審理筆錄1份在卷可稽（見本院卷二35至3
      7頁），復為被告所是認（見本院卷二第35頁），此部分
      之事實自堪信為真。
（二）本案發生經過，經本院勘驗現場監視器錄影光碟，其結果
      如下：　　
 　1、檔案名稱「恆溫動物區」，勘驗內容如下：
      畫面時間109年5 月17日15時19分51秒至15時21分10 秒
15時19分51秒 被告（身著灰色短袖T 恤、黑色側背包）站在畫面中，前方有告訴人（白色短袖上衣、黑色長褲，黑色後背包）。被告嗣往前步行，被告轉身有看手機的行為，遠離告訴人。畫面中還有其他家長帶著小孩正在參觀博物館。 15時20分39秒 有二名學童（其中一位藍色後背包，一位穿著黃色上衣）從後方往前快步走，被告從後方往前跟上。 15時20分42秒 被告又步入鏡頭內，往前走，有轉身環顧四周。被告右手肘彎曲，手放在下巴處並有微幅上下移動手的動作（但手都是在下巴附近），並一邊走路，被告往內步行離開鏡頭。 
   2、檔案名稱「夜行動物區0517_15.15」，勘驗內容如下：
　　　畫面時間109年5 月17日15時23分58秒至15時24分06秒
15時23分58秒 被告拉下口罩，之後身體有轉向右後方，回頭看，頭再往前轉，左手彎曲摸下巴，畫面中告訴人與其子正在觀賞櫥窗內展示，告訴人之位置在被告左前方。 15時24分02秒 被告手離開下巴，同時往前走，被告眼神是往左前方看。被告往前走並低頭將左手往下甩，左手甩到底時手掌有張開一下，疑有擦碰告訴人臀部，告訴人似乎察覺遭到碰觸，有往被告方向看。 
　　　有上開勘驗筆錄在卷可稽（見本院卷二第35至37頁）。
　 3、被告就上開勘驗過程表示：當時我走進走出是因為跟著我
      的小孩，我的小孩是藍色背包那位，另一個是小孩的同學
      ，年紀約9 、10歲，我那天帶著我的小孩，剛好在博物館
      遇到小孩的同學，當時在地下室通風不好，時間久了，我
      一直在流汗，所以我就順勢將手這樣抹、甩，因為臉部下
      方有積汗，我在擦積汗，加上正在找小孩，我就急忙的甩
      手，再去找，小孩跑來跑去怕危險等語（見本院卷二第35
      至37頁）。而勘驗結果顯示被告於昆蟲博物館內，確實跟
      隨其子及另一位孩童之後方，且被告於博物館內，視線並
      未特別鎖定告訴人A女，而係跟隨孩童之步伐往前。於15
      時23分58秒許，被告與告訴人A女同處「夜行動物區」之
      時，監視器畫面中確實未見被告之子，則被告稱其於該時
      間正在搜尋其子，並快步往前等語，自非無稽。被告復於
      步行往前過程，因擦汗、甩手等動作，致手部往下揮甩過
      程疑似有擦碰告訴人A女臀部，惟被告之手部並未多加停
      留於告訴人A女臀部，亦未見被告手部疑似擦碰告訴人A女
      時，有刻意撫摸等其他動作，實不能排除被告確係因找尋
      其子而疏忽不慎有接觸到告訴人A女臀部之可能，被告所
      辯並非全然無據。
（三）告訴人A女固證稱：當時我帶著兩個小孩在昆蟲博物館裡
      面看昆蟲，我回頭就看到一個陌生男子從我右邊走過去，
      我就發現白色液體，我覺得是精液，我立刻去洗手，在出
      入口找到他，被告正準備要離開，我一時婦人之仁想算了
      ，我就帶著我小孩回家，我回家後若有所思，心情不好，
      家人就問發生何事，我先生就陪同我報案，事發後我沒有
      洗衣服，整包交給警察，汗水和精液我分得出來，不可能
      是汗水等語（見偵卷第84頁）。是告訴人A女證稱當天被
      告碰觸到其的時候，有發現白色液體，懷疑為精液。然本
      案員警將告訴人A女身著之褲子送請臺北市政府警察局鑑
      定，鑑驗結果為：運動褲箭頭標示處經觸摸按壓後未有異
      物感，經多波域光源檢視檢測結果，未發現可疑斑跡；以
      酸性磷酸酵素檢測結果，呈陰性反應，故未進一步抽取DN
      A進行檢測等情，有臺北市政府警察局109年5月18日鑑定
      書在卷可按（見偵卷第51頁），則告訴人A女當日所穿著
      之褲子未經清洗，亦未檢驗出有可疑斑跡。再觀諸被告於
      甩手疑似碰觸到告訴人A女之前，係在昆蟲博物館內跟隨
      其子移動，手部不時放在下巴處，有拉動口罩之手勢，更
      於15時20分50秒將口罩拉下露出其臉部，有本院勘驗筆錄
      可佐（見本院卷二第36頁），顯見被告不無可能因當下感
      受悶熱，而將手放在口罩、下巴附近並拉扯口罩透氣。再
      由監視器畫面所見，被告於昆蟲博物館參觀時，手除擺放
      下巴附近，並未有其他猥褻或裸露動作，再徵諸前揭鑑定
      書之鑑定意見，應可排除被告將精液放置手上可能，而確
      有可能係被告之抹臉擦汗動作導致手部有濕熱情形。
（四）按性騷擾防治法第25條第1 項規定，意圖性騷擾，乘人不
      及抗拒而為親吻、擁抱或觸摸其臀部、胸部或其他身體隱
      私處之行為，構成本罪。而該條所規定之「性騷擾」，係
      指帶有性暗示之動作，具有調戲之含意，讓人有不舒服之
      感覺，行為人具有性暗示而調戲被害人之意，以滿足調戲
      對方之目的，屬性騷擾之犯意（最高法院96年度台上字第
      6736號刑事判決意旨參照）。另性騷擾之認定，應就個案
      審酌事件發生之背景、環境、當事人之關係、行為人之言
      詞、行為及相對人之認知等具體事實為之，性騷擾防治法
      施行細則第2條定有明文。且性騷擾係以行為人主觀上具
      性騷擾之不法意圖，且乘被害人不及抗拒之情況下，客觀
      上為親吻、擁抱或觸摸其臀部、胸部或其他身體隱私處之
      行為為其構成要件。依被告與告訴人A女均攜同孩童參觀
      ，彼此並無密切接觸之情形以觀，被告於尋找其子之過程
      ，可能有甩手動作而擦碰告訴人A女，惟當下被告並未多
      加停留或關注告訴人A女，復未見被告有刻意接近告訴人A
      女身側，以伺機出手觸摸告訴人A女之舉動。依卷存證據
      ，綜合當時情狀，尚難認定其甩手疑似觸摸告訴人A女臀
      部之行為，帶有性暗示、含有調戲之意味，即難認其主觀
      上具有性騷擾之不法意圖，依前開說明，即與性騷擾防治
      法第25條第1 項之罪之構成要件不相符，自不應逕以該罪
      之罪責相繩。　　
七、綜上所述，本案依檢察官提出之事證，被告被訴犯行難認係
    性騷擾之行為，且亦不足以證明被告在主觀上有對告訴人A
    女為性騷擾之不法意圖，無從使本院形成被告有罪之確信，
    基於無罪推定原則，自應為被告無罪之諭知。
據上論斷，應依刑事訴訟法第301條第1項前段，判決如主文。
本案經檢察官江文君提起公訴，檢察官郭昭吟到庭執行職務。
中　　華　　民　　國　　110 　年　　12　　月　　9 　　日
                  刑事第四庭  法  官  許芳瑜
以上正本證明與原本無異。 
如不服本判決應於收受送達後20日內向本院提出上訴書狀，並應
敘述具體理由；其未敘述上訴理由者，應於上訴期間屆滿後20日
內向本院補提理由書（均須按他造當事人之人數附繕本）「切勿
逕送上級法院」。告訴人或被害人如對於本判決不服者，應具備
理由請求檢察官上訴，其上訴期間之計算係以檢察官收受判決正
本之日期為準。 
                  　　　　　  書記官  呂欣穎
中　　華　　民　　國　　110 　年　　12　　月　　9 　　日